臺灣高等法院臺中分院刑事判決　　　　　民國九十四年度重上更(三)字第六十六號
　　上　訴　人
　　即　被　告　丁○○
　　指定辯護人　本院公設辯護人　甲○○
右上訴人因偽造有價證券案件，不服臺灣台中地方法院中華民國八十七年三月四日第
一審判決（民國八十六年度訴字第二九一七號，起訴案號：臺灣台中地方法院檢察署
民國八十六年度偵字第八六○○號），提起上訴，本院判決後，經最高法院第三次發
回更審，本院判決如左：
    主      文
原判決撤銷。
丁○○意圖供行使之用，而偽造有價證券，處有期徒刑年。
偽造姚林榮所簽發，發票日期民國八十六年一月三十一日，付款人台中市第三信用合
作社進化分社，面額新臺幣壹拾萬元之ＪＡ0000000號支票乙張及「姚林榮」
印章壹枚均沒收。
    事      實
一、丁○○意圖為自己不法之所有，於民國（下同）八十五年二月二十四日，至臺中
    市○○○路二三八號十四樓之四，竊取丙○○所有，付款人為臺中市第三信用合
    作社進化分社第二三八一之四帳號空白支票計一百二十七張及存款簿十本，得手
    後意圖供行使之用，旋於不詳之時、地，偽造姚林榮（年籍不詳）之印章一枚加
    蓋印文於其中票號ＪＡ0000000號支票發票人欄上，並偽填發票日為八十
    六年一月三十一日，金額為新台幣(下同)十萬元而完成發票行為。嗣將上開偽造
    之支票，交付予不知情之石建成抵償債務，石建成轉交予其弟石建隆，石建隆借
    用廖崑喜之帳戶於八十六年一月三十一日提示該支票，因丙○○已掛失止付，且
    發票人印章不符遭退票，而為被警循線查獲。
二、案經臺中縣警察局霧峰分局報請臺灣臺中地方法院檢察署檢察官偵查起訴。
    理      由
一、訊據上訴人即被告（以下簡稱被告）丁○○對於右開交付支票予石建成抵償債務
    之事實，固所是認，但矢口否認有偽造有價證券等犯行，辯稱：該支票係陳明祥
    因積欠伊賭債而交付給尹云云；惟查上開支票係丙○○於八十五年二月二十四日
    在台中市○○○路二三八號十四樓之四所失竊乙節，業據證人丙○○證述明確（
    見偵字第八六○○號卷七、十五、十六頁，本院上訴卷第二十八頁）；即就被告
    所指交付支票之陳明祥，經偵、審中予以訊問結果，均堅決否認有交付該支票予
    被告（見偵查卷第五十、五十一頁，原審卷第十七頁），且該支票亦未有陳明祥
    之背書，此觀諸卷附之支票影本即明（見偵查卷第九頁），而原審囑託法務部調
    查局就陳明祥及被告二人作測鑑驗結果所示：被告所稱：沒有竊取支票；沒有要
    求陳明祥如何回答訊問；支票係陳明祥交付的等情，均呈情緒波動反應，認應係
    說謊，而陳明祥部分則無情緒波動，應係實情，有該局（八七）陸（三）字第八
    七一三○一一六號鑑定通知書附卷可憑（見原審卷第二十六頁）；再者，被告於
    原審稱：陳明祥欠伊賭債七萬多元，伊另給與現金二萬多元云云（見原審卷第十
    七頁），但於本院上訴審審理時則稱陳明祥欠伊十萬元（見本院上訴卷第五十頁
    ），前後供陳顯然不符，稽諸該支票係丙○○失竊，被告係前述失竊地點隔壁公
    司之職員，彼此相識，亦據被告及丙○○陳述明確等事實，若本件支票係他人所
    竊取，輾轉付予丙○○所認識之被告，亦未免太過巧合，足見被告所辯，乃飾圖
    卸，不足採信；至證人陳宜宏於本院上訴審審理時，雖到庭證稱曾見陳明祥交付
    支票予被告云云，然其復陳稱對於支票內容不清楚，且其所稱陳明祥交付支票是
    付賭償，賭償大約七、八萬元等語（見本院上訴卷第四十九頁），亦與被告於同
    院審理時所稱陳明祥欠其十萬元乙節不符，顯然該陳宜宏所陳，乃故為迴護被告
    之詞，不足為憑；此外，復經證人石建隆、廖崑喜證述在卷，並有上開偽造之支
    票、退票理由單、遺失票據申報書等件影本附卷可稽（見偵查卷第九、十頁）事
    證明確，被告犯行洵堪認定，應予依法論科。
二、核被告所為，係犯刑法第三百二十條第一項普通之竊盜罪、第二百零一條第一項
    之偽造有價證券罪。其偽造印文之行為，係偽造有價證券之階段行為，而其行使
    偽造有價證券之低度行為為偽造有價證券之高度行為所吸收，均不另論罪。又按
    行使偽造有價證券罪本含有詐欺性質其詐欺行為不另論罪當然亦含有刑法第三百
    三十九條第二項得財產上不法之利益在內，雖以偽造之有價證券作擔保或作為新
    債清償而借款則其借款之行為行使有價證券以外之另一行為，其間有方法結果之
    牽連關係，應論以詐欺罪之牽連犯。然本件被告持前述偽造之支票係用以清償舊
    欠，獲致不法利益自不另論以詐欺取財罪。被告所犯上開二罪間，有方法結果之
    牽連關係，依同法第五十五條之規定，應從較重之同法第二百零一條第一項偽造
    有價證券罪處斷。原審予以被告論罪科刑，固非無見，又偽造姚林榮之印章一枚
    ，無法證明業已滅失，原判未予沒收，容有未洽（至於印文已在支票上，支票予
    沒收，不應再行沒收）。被告上訴意旨矢口否認犯行，指摘原判決不當，固無足
    取，但原判決既有上述可議之處，應由本院將原判決予以撤銷改判。爰審酌被告
    犯罪之動機、目的、手段、所生損害及犯後態度等一切情狀，量處有期徒刑年
    。偽造姚林榮所簽發，發票日八十六年一月三十一日，付款人台中市第三信用合
    作社進化分社，面額壹拾萬元之ＪＡ0000000號支票乙張，及姚林榮印章
    一枚均應依法予以宣告沒收。
三、本院前審函付款人據來函移送意旨（見本院八十九年度上更(一)字第四二六號卷第
    三十六頁來函）被告其又於不詳時地，偽造不詳發票人之印文於付款人台中市第
    三信用合作社北進化分社為支票發票人欄，偽填發票日為八十六年四月十五日，
    票號ＪＡ0000000號金額為六萬五千四百元而完成發票行為，再將該偽造
    之支票交付予不知之莊金桃以清償欠款，經莊金桃於八十六年四月十九日，持向
    臺中縣太平市農會委託提示付款，亦因同前揭原因而遭退票。嗣經警依前開犯罪
    事實欄所示支票之提示資料而循線查獲。因認被告此部分亦有涉犯前開犯行連續
    犯之一部分云云。按犯罪事實應依證據認定之，無證據不得認定其犯罪事實，刑
    事訴訟法第一百五十四條第二項定有明文，訊之被告丁○○堅詞弗承上揭犯行，
    亦無該支票可資為憑（見本院八十九年上更(一)字第四二頁號卷第四十五頁及
    十六、十七頁），究係被告係以伊自己或冒用他人之名義所簽發，俱無確切之事
    證可供審酌，除外尚無確切事證足以證明被告有偽造支票等情事，此部分犯行要
    屬犯罪不能證明，依函送意旨認屬連續犯裁判上一罪之關係，此部分不另為無罪
    之諭知，併此敘明。
四、據上論斷，應依刑事訴訟法第三百六十九條第一項前段、第三百六十四條、第二
    百九十九條第一項前段，刑法第二百零一條第一項、第三百二十條第一項、第五
    十五條、第二百零五條、第二百十九條，罰金罰鍰提高標準條例第一條前段，判
    決如主文。
本案經檢察官乙○○到庭執行職務。
中      華      民      國      九十四  年      五      月      三十一  日
                                臺灣高等法院臺中分院刑事第六庭
                                      審判長法  官  李  文  雄
                                  法　官　劉　連　星
                                            法  官　陳　嘉　雄
右正本證明與原本無異。
如不服本判決應於收受送達後十日內向本院提出上訴書狀，其未敘述上訴之理由者並
得於提起上訴後十日內向本院補提理由書（均須按他造當事人之人數附繕本）。
                                            書記官  陳  信  和
中      華      民      國      九十四  年      六      月      三      日
                                                                        Ａ
